臺灣高等法院刑事判決
110年度侵上更一字第6號
上  訴  人  
即  被  告&ZZZZ; 0000000000A(年籍詳卷)           
選任辯護人  黃雅英律師
上列上訴人即被告因家暴妨害性自主案件，不服臺灣臺北地方法
院107年度侵訴字第22號，中華民國108年2月18日第一審判決（
起訴案號：臺灣臺北地方檢察署106年度偵字第25729號），提起
上訴，判決後，經最高法院發回更審，本院判決如下：
    主  文
原判決關於0000000000丙強制性交罪部分撤銷。
0000000000丙被訴強制性交部分無罪。
    理  由
一、公訴意旨略以：上訴人即被告0000000000丙(即丙男，下稱
    被告)為代號0000000000女子(簡稱甲女、年籍詳卷，下稱告
    訴人)之配偶，二人間具有家庭暴力防治法第3條第1款所定
    之家庭成員關係。被告於民國106年10月6日晚間11時許至翌
    (7)日凌晨1時許間，在臺北市松山區住處(詳卷)，因與告訴
    人討論離婚細節而起口角，明知告訴人不願與其發生性行為
    ，竟基於強制性交犯意，以單手壓制告訴人雙手之強暴方式
    ，不顧告訴人拉扯、反抗，違反告訴人意願，將手指及生殖
    器插入告訴人下體而強制性交得逞，因認被告涉犯刑法第22
    1條第1項強制性交罪嫌。
二、程序方面：
(一)被告於106年10月9日凌晨，在臺北市松山區丙男與2幼子同
    住處(詳卷)，因與告訴人討論離婚細節而起口角爭執，被告
    以推倒、壓制、拖行方式傷害告訴人，致告訴人受有身體傷
    害等情，犯傷害罪部分，經原審以107年度侵訴字第22號判
    決判處拘役50日(得易科罰金)，被告上訴經本院以108年度
    侵上訴字第73號判決，就傷害罪部分上訴駁回已確定。
(二)按性侵害犯罪防治法所稱性侵害犯罪，係指觸犯刑法第221
    條至第227條、第228條、第229條、第332條第2項第2款、第
    334條第2款、第348條第2項第1款及其特別法之罪；行政機
    關、司法機關及軍法機關所製作必須公示之文書，不得揭露
    被害人之姓名、出生年月日、住居所及其他足資識別被害人
    身分之資訊，性侵害犯罪防治法第2條第1項、第12條第2項
    分別定有明文。性侵害犯罪防治法第12條所定其他足資識別
    被害人身分之資訊，包括被害人照片或影像、聲音、住址、
    親屬姓名或其關係、就讀學校與班級或工作場所等個人基本
    資料，性侵害犯罪防治法施行細則第6條亦有明文。本案部
    分涉及性侵害犯罪防治法所稱之性侵害犯罪，本院製作之判
    決係屬必須公示之文書，為避免被害人身分遭揭露，爰依上
    開規定，對於告訴人甲女、其配偶即被告、證人即甲女友人
    之姓名、年籍資料均予以隱匿，以免揭露被害人身分，予以
    敘明。
(三)次按刑事訴訟法基於證據裁判主義及嚴格證明法則，明定得
    以作為認定犯罪事實存否之依據者，以有證據能力之證據為
    限。而「傳聞排除法則」中所謂被告以外之人於審判外之陳
    述無證據能力，係針對證據目的在於證明犯罪事實爭點（is
    sue on fact)之證據資格而言，若證據之目的僅係作為「彈
    劾證據憑信性或證明力」之用（issue on credibility），
    旨在減損待證事實之成立或質疑被告或證人陳述之憑信性者
    ，其目的並非直接作為證明犯罪事實成立存否之證據，則無
    傳聞排除法則之適用，此即英美法概念所稱「彈劾證據」(i
    mpeachment evidence)，日本刑事訴訟法第328條亦已就此
    項「彈劾證據」予以明文規定，基於刑事訴訟發現真實及公
    平正義之功能，於我國刑事訴訟上亦應有其適用。故於審判
    期日證人所為陳述與審判外之陳述相異時，仍可提出該證人
    先前所為自我矛盾之陳述，用來減低其在審判時證言之證明
    力，此種作為彈劾證據使用之傳聞證據，因非用於認定犯罪
    事實之基礎，不受傳聞法則之拘束。因此，被告以外之人於
    審判外之言詞或書面陳述，雖不得以之直接作為證明犯罪事
    實存否之證據，但非不得以之作為彈劾證據，用來爭執或減
    損被告、證人或鑑定人陳述之證明力(最高法院98年度台上
    字第2079號、第2896號、第4029號判決參照)。本件判決以
    下所引有關上揭被告以外之人於審判外之言詞及書面陳述，
    均非直接證明犯罪事實存否之證據，依前開判決意旨，皆不
    受證據能力規定及傳聞法則之限制，合先敘明。
三、按犯罪事實應依證據認定之，無證據不得認定犯罪事實，刑
    事訴訟法第154條第2項定有明文。又認定犯罪事實所憑之證
    據，雖不以直接證據為限，間接證據亦包括在內，然而無論
    直接或間接證據，其為訴訟上之證明，須於通常一般之人均
    不致有所懷疑，而得確信其為真實之程度者，始得據為有罪
    之認定，倘其證明尚未達到此一程度，而有合理之懷疑存在
    時，事實審法院在心證上無從為有罪之確信，自應為無罪之
    判決（最高法院76年度台上字第4986號判決意旨參照）。復
    按被害人之告訴，係以使被告受刑事訴追為目的，是其陳述
    是否與事實相符，仍應調查其他證據以資審認，始得為不利
    於被告之認定；至以被害人之陳述為認定犯罪之依據時，必
    其陳述並無瑕疵，且就其他方面調查又與事實相符，始足採
    為科刑之基礎(最高法院52年台上字第1300號、61年台上字
    第3099號判決意旨參照）。換言之，被害人之陳述，其目的
    在於使被告受刑事訴追處罰，與被告處於絕對相反之立場，
    是其陳述或不免渲染、誇大。從而，被害人就被害經過之陳
    述，除須無瑕疵可指，仍應調查其他補強證據以擔保其陳述
    確有相當之真實性，而為通常一般人均不致有所懷疑者，始
    得採為論罪科刑之依據，不得逕以其陳述作為有罪判決之唯
    一證據(最高法院103年台上字第3851號判決意旨參照)。又
    刑事訴訟法第161條第1項規定：檢察官就被告犯罪事實，應
    負舉證責任，並指出證明之方法；因此，檢察官對於起訴之
    犯罪事實，應負提出證據及說服之實質舉證責任。倘其所提
    出之證據，不足為被告有罪之積極證明，或其指出證明之方
    法，無從說服法院以形成被告有罪之心證，基於無罪推定之
    原則，自應為被告無罪判決之諭知(最高法院30年上字第816
    號、76年台上字第4986號、92年台上字第128號判決足資參
    照）。
四、本件檢察官起訴被告此部分公訴意旨犯強制性交罪嫌，無非
    係以告訴人即甲女之指訴、證人陳○芳之證詞，及疑似性侵
    害驗傷診斷書等為其論據。訊據被告堅決否認涉有強制性交
    犯行，辯稱係與甲女合意為性行為，其與甲女間慣於激烈性
    愛化解白日爭吵因而造成傷痕。告訴人提起本案告訴，不外
    乎為離婚及爭取2子監護權等語，經查：
(一)證人即告訴人甲女於警詢及偵訊、原審審理中迭證其與被告
    於上開時地，因離婚事談不攏而生口角爭執，被告進而以強
    暴方式將其由客廳拉至臥房，以一隻手抓住其雙手、以雙腳
    壓制其雙腳使不能反抗，復以嘴咬其乳房，其以踢、打、咬
    反抗，仍不敵被告之氣力而受傷且被強制性交得逞云云，並
    提出台北長庚醫院(全名長庚醫療財團法人台北長庚紀念醫
    院)受理家庭暴力事件驗傷診斷書(下稱家暴驗傷診斷書)、
    受理疑似性侵害事件驗傷診斷書(下稱性侵驗傷診斷書)為憑
    (見偵卷第12、18至19頁)，上開驗傷診斷書均係106年10月8
    日在台北長庚醫院驗傷，驗傷時間依序為同日凌晨2時47分
    、4時30分許，家暴驗傷診斷書記載甲女受有「嘴唇撕裂傷
    、左側胸部擦傷、雙側前臂挫傷、雙側大腿挫傷(以上電腦
    打字)、陰部撕裂傷(手寫)」等情；另性侵驗傷診斷書上記
    載甲女受有「嘴唇出血、左右手瘀血、左右下肢瘀血、陰部
    陳舊性撕裂傷」，關於家暴驗傷診斷書上所載「陰部撕裂傷
    (手寫)」乙節，經本院向台北長庚醫院函詢，據該院109年2
    月11日長庚院北字第1080951248號函覆家暴驗傷診斷書上之
    「陰部撕裂傷(手寫)」係該院林姓醫師，依據性侵驗傷診斷
    書(即附件2)中「陰部陳舊性撕裂傷」內容所為記載，而醫
    學上陰部陳舊性撕裂傷無法具體判斷受傷之原因及時間，亦
    無法僅依傷勢判斷病人是否曾經激烈抗拒等情(見本院上訴
    卷第294頁)。本院另向台北長庚醫院函調106年10月8日檢傷
    照片，經該院110年10月8日長庚院北字第1100950118號函復
    「…急診就醫時並無留存相關驗傷照片…」等語(見本院更一
    卷第210乙3頁)。
(二)關於106年10月8日告訴人至台北長庚醫院驗傷情形，告訴人
    於本院上訴案提出急診病歷、會診邀請單、護理記錄單(見
    本院上訴卷第152至167頁)，依其上記載可知告訴人於同日
    凌晨2時38分許，以性侵害（sexual assault)至該院急診就
    醫，因告訴人表示遭配偶家暴且在非意願下發生性行為，要
    求通報性侵，經聯絡社工及女警。嗣女警與告訴人談話，警
    員表示性侵採驗後必須對對方提告，告訴人表示只想採驗不
    想提告；檢傷部分急診醫師於同日凌晨4時20分許邀同院婦
    科醫生會診病歷記載「bacterial vaginosis(細菌性陰道炎
    )」，是該院於同日上午2時47分許出具家暴驗傷診斷書，及
    於同日凌晨4時30分許出具性侵驗傷診斷書，告訴人於同日
    上午7時許離開急診，並有同日性侵害驗證同意書、疑似性
    侵害案件證物採集單、員警處理性侵害案件交接及應行注意
    事項表在卷(見偵卷第14至17頁)可佐。而告訴人陰道棉棒採
    驗結果，先輸入去氧核糖核酸資料庫比對結果未發現相符者
    ，後與被告唾液檢體比對結果與被告DN丙乙STR型別相符，
    有內政部警政署刑事警察局106年11月14日、同年12月15日
    刑生字第1068003568號、第0000000000號鑑定書在卷可憑(
    見偵卷第49頁正反面、第56頁正反面)。　　
(三)在上開強制性交事件後，於106年10月9日凌晨1時5分許(依
    驗傷診斷證明書所載)，被告與告訴人衝突再起，告訴人因
    此受傷，於同日凌晨1時44分前許往臺北市立聯合醫院仁愛
    院區驗傷結果，載有「左上臂9*5、2*1公分瘀傷；右前臂9＊
    3.5公分紅腫；右手第3指0.5*0.1公分擦傷」等傷，關於受
    傷原因告訴人主訴「左上臂被咬傷、肢體多處受傷」、「被
    咬傷及推拉間受傷」等情，有仁愛院區驗傷診斷證明書在卷
    可查(見偵卷第13頁)。另告訴人於檢察官偵訊時又提出於10
    6年10月10日17時許驗傷之受理家庭暴力事件驗傷診斷書上
    載「左臉頰瘀腫約4*4公分、左上臂約3公分瘀腫、右手第3
    指約半公分挫傷」並提出左臉頰傷勢照片1張（見偵卷第59
    至60頁)。 
(四)又告訴人於106年10月10日上午1時25分許，至臺北市政府警
    察局婦幼警察隊(下稱婦幼隊)偵訊室經警製作筆錄，於同日
    4時51分許完成筆錄製作，有告訴人警詢筆錄在卷可查(見偵
    卷第711頁)，後告訴人於同日上午4時45分許經婦幼隊開立
    受理案件三聯單、受理各類案件紀錄表在卷可查(見偵卷第3
    7至38頁)，並有性侵害犯罪事件通報表、家庭暴力事件通報
    表及性侵害案件被害人調查表，而於同日上午6時52分許完
    成上開資料填載(見偵卷第21至26頁反面)。後告訴人於同日
    19時30分出境離開臺灣，此有告訴人警詢筆錄陳述及入出境
    資訊連絡作業在卷可查（見偵卷第11、45頁，本院更一卷第
    121至123頁)。
(五)另告訴人於106年10月10日上午1時25分向婦幼隊報案後，經
    警製作筆錄及各類報案紀錄、填載上述通報單等直至該日上
    午6時52分結束，此期間告訴人經警就其傷勢予以拍照，有
    照片6張、告訴人受傷照片光碟在卷可查(見偵卷第40至42頁
    ，告訴人傷勢照片光碟外放彌封袋，照片存檔時間為同日上
    午7時21分)。姑不論告訴人報案係在其指訴強制性交案發生
    後，甚至於同年月9日凌晨，在上址，告訴人與被告再度因
    離婚事宜發生肢體衝突，甚至電話報警前來處理(詳原判決
    已確定之有罪傷害部分事證所載)，是員警於同年月10日上
    午，對告訴人報案後所拍攝之傷勢照片(所顯示傷勢實包含
    同年月7日凌晨、9日凌晨之傷勢，並非單純為此部分強制性
    交之傷勢證據)，依上開照片所示告訴人受傷處為左上臂外
    側、左前臂中段，右上臂、右前臂有擦挫傷，右手第3指有
    擦傷，左腳膝關節附近上下分散有3處瘀傷(詳偵卷第40至42
    頁)，而告訴人上開手腳照片所示傷勢，與告訴人所指述被
    告對其強制性交之犯罪手法不侔，析述如下：
　⒈告訴人指述「我先生0000乙000000丙後來為了不讓我反抗，
    就用他的一隻手抓住我的兩隻手，不讓我反抗，他也有用雙
    腳壓住我的雙腳，讓我没辦法踢他…」(見偵卷第8頁反面)，
    依告訴人所述「被告以單手抓住其雙手」抵制其之反抗，若
    告訴人所訴為事實，告訴人兩隻手應是相同姿勢(如上舉過
    頭)、位置受壓制，否則不可能遭被告以單手控制告訴人雙
    手，因此告訴人雙手傷勢應出現在相同位置且偏手腕內側為
    是，但依告訴人傷勢照片所示，其傷勢並不在相同位置，且
    偏手部外側；另被告若以雙腳壓制告訴人雙腳，被告理應整
    個人都在告訴人身體上，此時應不致造成告訴人腳部照片所
    示之左腳膝蓋附近上下分散3處瘀傷。
  ⒉就同年月7日凌晨而言，告訴人於警詢稱其踢、打及咬被告之
    情形(見偵卷第8頁反面)，而於同年月9日凌晨，被告係從告
    訴人後方抱住告訴人，告訴人並有掙扎並有拉扯之情形，而
    告訴人傷勢照片所示之傷勢，則與同年月9日凌晨告訴人與
    被告之肢體碰撞所產生之傷勢較吻合，而屬於同年月9日凌
    晨，仁愛院區驗傷後所出具之驗傷診斷證明書所記載「推拉
    間受傷」情形相符（見偵卷第13頁)。
　⒊至於台北長庚醫院之同年月8日之家暴驗傷診斷書、性侵驗傷
    診斷書所載之傷勢，與告訴人於同年月10日上午提告後經警
    拍攝的傷勢照片之「受傷部位」大致相符，然仔細比對可知
    上述家暴及性侵驗傷診斷書所載「雙側前臂挫傷、雙側大腿
    挫傷」與傷勢照片並不符合，即告訴人雙側前臂並非相同位
    置挫傷，雙腳大腿亦非同有挫傷(僅左腳膝蓋附近上下分散3
    處瘀傷)，因告訴人之傷勢與告訴人所述遭被告強制性交之
    手段不符，顯無法作為告訴人證詞之佐證。
五、矧告訴人之告訴，係以使被告受刑事訴追為目的，尤以被告
    與告訴人在本案發生時為夫妻，而夫妻間性行為係二人婚姻
    生活之一部，究竟是你情我願或違反意願，何況二人均不否
    認當時正在談論離婚事宜，亦因離婚細節無法達成共識而起
    爭執衝突，更應審酌各項證據調查陳述是否與事實相符。本
    院綜合全案卷證資料，認檢察官所舉證證據，尚不足以使法
    院確信被告有為告訴人所指證之強制性交犯行之心證，分述
    如下：
(一)告訴人證稱其與被告於105年5月間簽妥兩願離婚協議書，惟
    被告拖延不辦理登記，其自106年2月間前往香港工作，赴港
    期間，二人所生2稚子由被告照顧，其每一、二個月返台探
    視2子1次，二人間仍為2子扶養問題及被告懷疑告訴人外遇
    事而時生爭執等語(見偵卷第52頁以下、原審卷第197頁以下
    )，且有未完成簽名之兩願離婚書在卷可憑(見偵卷第34至35
    頁)，此部分事實為被告所不爭執堪以採信。告訴人既有與
    被告離婚之意，而被告遲未同意，雙方復因2子扶養問題及
    被告疑告訴人有外遇而經常發生爭執，核諸告訴人在本案審
    理期間，另對被告提起離婚訴訟，雙方於訴訟中成立和解，
    除同意離婚外，其他和解條件即關於未成年子女之照顧、扶
    養、會面、扶養費等，有原審法院家事法庭和解筆錄在卷(
    見本院上訴卷第242至243頁)。被告指告訴人為離婚及對2子
    之監護權提起本案刑事告訴，雖係片面臆測，但二人間既有
    嫌隙，且遲遲未能就離婚條件達成協議，被告上開質疑，究
    非無中生有，是以尚無法僅憑告訴人指訴遽認被告有被訴之
    強制性交犯行之惟一證據。
(二)告訴人證稱其赴香港工作，每1至2月返家1次仍住家中，嗣
    因於106年10月前住在家裏，被告幾次未經其同意而發生性
    關係，其即去朋友家住，本次返家探視幼子，再遭被告性侵
    害云云(原審卷第197頁以下)。被告否認與告訴人之性行為
    有違反告訴人意願，辯稱告訴人自106年1月間起多次出入境
    ，二人分隔兩地，仍彼此掛念，每次告訴人返台，二人均會
    合意發生一至多次性行為，似乎藉著性行為互相試探復合之
    可能。二人關係時而緊蹦，時而甜蜜，本次性行為亦係合意
    為之等語。查告訴人雖自105年5月間起有意與被告離婚，且
    自106年2月間起赴香港工作，惟迄至本案發生前，告訴人仍
    常使用LINE通訊軟體與被告調情，並利用每一、二個月返台
    探視2子機會與被告出遊及為性行為，此有被告所提出與告
    訴人於105年12月23日間使用LINE通訊軟體聊天調情、同日
    告訴人自拍傳送裸露照片、106年4月2日告訴人入浴照片、1
    06年5月28日及29日告訴人著內衣照片、106年6月5日相互挑
    逗及告訴人自拍傳送裸露照片、106年7月29日告訴人穿著情
    趣內衣照片、106年7月31日告訴人與被告性行為之錄影等截
    圖畫面可憑(見原審卷第103至111、235至275頁)。照片上告
    訴人表情自然，無被強制之跡象，且上開告訴人所穿著之情
    趣內衣係被告購買，亦有統一發票可證(見原審卷第95頁)，
    被告稱二人間仍互相掛念，時而緊蹦，時而甜蜜，即非不可
    信。告訴人稱被告曾幾次違反其意願為性侵害一節，並無證
    據可資證明，且告訴人所稱攸關使其離開被告住處(即婚姻
    關係中共同生活處所)之106年8月間，被告違反其意願對其
    性侵害之事，之後於106年9月間返回臺灣，即住於朋友家等
    語(見偵卷第7頁反面)，然告訴人就所指該次強制性交事，
    告訴人於警詢稱「我暫時不對我先生提出告訴」(見偵卷第1
    0頁)，是告訴人自香港返臺不願意與被告同住之原因，是否
    出於遭被告違反意願強制性交，即非無疑。而告訴人並稱嗣
    雖借住朋友陳○芳處，但竟仍為探視2子回到被告住處且滯留
    至深夜，而告訴人自105年5月至106年10月之前，與被告仍
    有多次合意性交，偶爾有爭吵後發生性行為等語(見原審卷
    第199、204頁），尚無從以告訴人經常與被告爭吵及借住朋
    友住處，即推論本案告訴人與被告之性行為係被告強制為之
    。至於告訴人與被告於106年8月25日至同年月30日、10月6
    日二人LINE對話紀錄，被告與告訴人對探視並照顧小孩、家
    裡開銷、被告工作及離婚手續等事務，不斷惡言相向，無一
    句好話，被告於案發當日(10月6日)下午甚至回復告訴人「
    妳充其量就是個拋夫棄子與人私奔的人」、「妳真病態到了
    極點」、「要弄得大家玉石俱焚我在所不惜」、「10/11不
    離」、「我就去香港」、「處理死肥豬跟小孩的事」、「我
    玉石俱焚在所不惜」、「相不相信我有辦法讓你跟死肥豬在
    這行混不下去」、「真是噁心死了」等語（原審不公開卷第
    29至33頁），雖可見被告與告訴人惡言相向，及被告對告訴
    人到香港工作是因告訴人外遇之不諒解，以及被告與告訴人
    遲未能兩願離婚，實因小孩監護權等相關問題，參酌被告與
    告訴人於鬧離婚後仍有合意性交之事，如上述，是縱有上開
    LINE對話紀錄存在，亦無從否定告訴人有與被告合意性交之
    可能性，而推認被告必有公訴意旨所指強制性交犯行。　　
(三)告訴人證稱被告對其施以強制手段，其當時係以踢、打、咬
    之方式抗拒，並喊救命等語，此為被告所否認，辯稱二人係
    合意為之。查被告與告訴人係在臥室內為性交，當時被告與
    告訴人夫妻，係與2名幼子同在房間內睡覺(該房間擺放床鋪
    2張)，倘若告訴人以踢、打、咬並尖叫、喊救命之方式激烈
    反抗(見偵卷第8頁正反面)，時值深夜正熟睡之2名幼子應不
    致於不被驚醒，如上述，被告於106年10月9日對告訴人因爭
    吵而有傷害行為，被告甫將告訴人拖進臥室即驚醒6歲之長
    子。是告訴人稱其有激烈抗拒，又稱「就是一般正常說話的
    聲音，因為怕吵醒小孩」(見偵卷第8頁反面)，是告訴人對
    其有激烈反抗言之鑿鑿，然竟未驚醒同房間2名稚齡幼子，
    實難採信。
(四)被告於警詢、偵查及原審審判期間，迭稱本案二人為性行為
    中，告訴人將其射出精液塗抹在被告身上，事後二人尚且共
    同洗澡、且依告訴人要求抱著告訴人睡覺等語，質之告訴人
    稱不記得有無塗抹精液及共浴(見偵卷第53頁反面，原審卷
    第206頁)，但承認由被告抱著睡覺，稱因被告表示須被抱著
    睡覺，才同意伊翌日帶子外出，伊才放棄反抗云云（原審卷
    第199頁)。惟衡諸常情，倘被告係違反告訴人意願而與之性
    交，告訴人必生嫌惡之心，應不致於在性交時仍與被告調情
    及事後共浴，此由告訴人對於是否將被告精液塗抹被告身上
    之事，並非斷然否認，可見告訴人對於當日性事之發生，並
    非違反其意願，否則何須深思或記憶有無上情之可能，而稱
    「不記得」。此與告訴人於案發後數日後提告時，能具體陳
    述被告強制性侵害過程及手段(如上述公訴意旨所載)，此後
    於偵查、原審審理時均能清楚描述，獨忘有無在被告身上塗
    抹被告精液及二人共浴之事，誠然有違常情。又告訴人於同
    年月6日大約中午12時許，到小孩的學校接他們下課，然後
    一起用餐，在同日21時許再帶小孩返回被告住處，後來與小
    孩一起洗澡，之後便與小孩在房間內一起睡覺等情，業據告
    訴人於警詢時陳述甚詳(見偵卷第8頁)，顯然告訴人對於探
    視、接送及與小孩共處，並無任何阻力存在，而與其所稱「
    為求隔天帶子外出，才放棄反抗」而由被告抱著睡覺乙情，
    明顯有所扞格、齟齬，其陳述之真實性，實非無疑。而告訴
    人與友人陳○芳LINE之對話紀錄顯示，告訴人於同年8月25日
    告知陳○芳：「我如果進不去我家要收留我」，翌（26)日告
    訴陳○芳：「我進得去」、「剛我超嚇的」、「手會抖」，
    同年月28日夜間及29日凌晨告訴陳○芳：「今晚不回去了」
    、「他爸睡了」、「已經自己睡好客廳」、「我會反鎖」、
    「也把開門的工具藏好」等語（見原審卷第151至153頁）均
    與108年10月6日告訴人得自由接送小孩、滯留被告住處至深
    夜等情有所歧異，且告訴人與友人陳○芳之LINE對話紀錄，
    僅為一方表述是否實情尚非無疑，綜合上情，告訴人指訴被
    告違反其意願而強制性交乙事，尚非無疑而難以遽信。
(五)被告辯稱其與告訴人間慣於激烈性愛，化解白日爭吵因而造
    成傷痕等語。告訴人亦證述其與被告偶爾會有爭吵後發生性
    行為(見原審卷第199頁）。參酌被告與告訴人於106年7月30
    日互傳之LINE訊息，尚且彼此抱怨如下：被告：麻煩妳下次
    有約別的計劃請早告知，免得搞的人家不知所措。我不是妳
    小弟，呼之則來，呼之則去。更不是用來墊檔的。告訴人：
    是你自己說要回家的。不必勉強等情，有LINE訊息截圖在卷
    可查(原審卷第97頁)，卻仍於前一日及翌日即106年7月29、
    31日分別為性行為並拍攝影片，亦有錄影截圖可證(原審卷
    第103頁以下)。至於告訴人於本案性行為中受傷，依驗傷診
    斷書及照片顯示，除有前述不可採之情外，告訴人身上之傷
    勢輕微。此由告訴人於翌日攜子與友人白○晶夫妻聚餐，證
    人即白○晶亦證稱當天與先生共同與告訴人母子聚餐，沒有
    發現告訴人身上、臉上有什麼傷痕，也沒有印象告訴人有說
    不舒服等語可證（見原審卷第216至219頁）。另告訴人陰部
    有陳舊性撕裂傷，經本院向台北長庚醫院函查結果，無法具
    體判斷受傷之原因及時間，亦無法僅依傷勢判斷病人是否曾
    經激烈抗拒，亦如前述，是本件除告訴人指訴被告曾有如起
    訴事實所載，對其施加重大暴力外，並無證據力充分之補強
    證據可資佐證。而依被告所提出二人於106年7月3日之LINE
    對話截圖，被告先貼出手臂受傷照片，稱：發現手臂瘀青，
    妳好粗魯喔。告訴人答：我也有，亦提出手臂受傷照片（原
    審卷第99至100頁)；被告稱與告訴人為性行為時，可能因動
    作激烈而受傷，即非不可信。告訴人雖亦證稱：但不是每次
    爭吵都用此方式，這也不是正常的方式，印象中也沒有激烈
    爭吵後還有床頭吵床尾合的習慣，而被告對其使用暴力也不
    是經常發生云云（見原審卷第199、204頁），但二人間既偶
    爾有爭吵後發生性行為之例，又曾於性行為過程中發生輕微
    受傷，故而不能排除此次，係在相同情形下造成告訴人肢體
    有傷之情形。是尚不得因告訴人於本案性行為中受傷，即遽
    認被告有如告訴人所指述係被告有以強暴手段，遂行其與告
    訴人之性交之犯行。
(六)本案發生翌日告訴人與白○晶聚會後，晚上借住陳○芳住處，
    由陳○芳陪同驗傷就醫。據證人陳○芳於偵查及原審證述：10
    6年10月7日晚上到10月8日凌晨期間，告訴人借住伊家，晚
    上回到伊家後，就說婦科方面不舒服，覺得是陰道發炎，伊
    問發生何事，告訴人才說是因為被告認為夫妻間同居義務就
    是性行為，被告強迫告訴人發生性行為，所以伊與告訴人先
    上網查詢資訊，伊建議告訴人撥打113專線，諮詢結果就是
    建議告訴人驗傷，伊就陪同告訴人去醫院驗傷等語（見偵卷
    第63至64頁，原審卷第210至214頁）。惟證人陳○芳於偵訊
    及原審作證所述，均係其聽聞告訴人所言，其遭被告強制性
    交之情節，而證人陳○芳上開證述，關於被告對告訴人強制
    性交之事，核屬「被告以外之人於審判中，到庭以言詞或書
    面轉述原供述之『被告以外之人』所陳述內容之『傳聞證言』或
    『傳聞書面』，…仍屬傳聞證據之性質，原則上亦認不具證據
    能力，不得以之作為認定犯罪事實之依據」，最高法院99年
    度台上字第3583號判決可資參照，原則並無證據能力，退步
    言之，證人陳○芳證述告訴人因身體不適，始稱是因被告對
    其強制性交，致其陰道發炎，故而上網查詢了解夫妻同居義
    務之意義及向113查詢等節，查：遭他人違反意願而發生性
    交行為，與陰道發炎未必存在關連性，且如前所述，告訴人
    於同年月8日經婦科會診為「bacterial vaginosis(細菌性
    陰道炎)」，其感染途徑是否在於性交行為尚不得而知，縱
    然與於同年月7日凌晨與被告發生性交行為有關，亦不足用
    以佐證係被告使用暴力行為違反告訴人意願所致；再者告訴
    人於警詢已稱106年8月間，被告違反其意願對其性侵害之事
    ，之後於106年9月間返回臺灣，即住於朋友家等情(見偵卷
    第7頁反面)，可見告訴人對於夫妻同居義務之法規範義務並
    非堅守不移，而證人陳○芳證述告訴人上網查詢夫妻同居義
    務資訊，並撥打113專線諮詢，最後陪同告訴人至醫院驗傷
    等情事，均在於證明告訴人採取法律途徑之原因，然依告訴
    人警詢證述，被告對告訴人係採取極大暴力手段，而告訴人
    亦對被告之行為有強烈抗拒，並非如證人陳○芳所述，是告
    訴人或被告對於夫妻同居義務有誤會所致，二者情節迥異，
    其真實性容非無疑，是證人陳○芳證述上開情節，縱然屬實
    ，亦無從為有利或不利被告之認定。
六、綜上所述，檢察官所舉證據及法院調查所得事證，尚不足以
    使本院形成被告確有本案被訴之強制性交犯行之確切心證，
    依罪證有疑利歸被告之原則，應諭知被告無罪。原判決就此
    部分為被告有罪之判決，即有違誤。被告此部分上訴為有理
    由，應由本院撤銷改判，諭知被告無罪。
據上論結，應依刑事訴訟法第369條第1項前段、第364條、第301
條第1項，判決如主文。　　　　
本案經檢察官蔡沛珊提起公訴，檢察官劉成焜到庭執行職務。
中　　華　　民　　國　　110 　年　　11　　月　　2 　　日
                  刑事第十三庭  審判長法　官  洪于智
                                      法　官  黃玉婷
                                      法　官  黃惠敏
以上正本證明與原本無異。
被告不得上訴。
檢察官如不服本判決，應於收受送達後20日內向本院提出上訴書
狀，其未敘述上訴之理由者並得於提起上訴後20日內向本院補提
理由書（均須按他造當事人之人數附繕本）「切勿逕送上級法院
」。
                                      書記官  吳錫欽
中　　華　　民　　國　　110 　年　　11　　月　　3 　　日